---
title: "README_fr"
format: gfm
---

# Code de réplication pour : "Penser les transitions justes dans les Suds : enjeux de quantification pour les politiques d’emplois verts"

## Description

Ce dépôt accompagne la publication **"Penser les transitions justes dans les Suds : enjeux de quantification pour les politiques d’emplois verts"** d'Alexandre Mathieu et Yanis Rihi.

***Contacts :***

Alexandre Mathieu :

-   [alexandre.mathieu\@universite-paris-saclay.fr]{.underline}

-   <https://amathieuln.github.io/CV_AM/>

Yanis Rihi :

-   [yanis.rihi\@universite-paris-saclay.fr]{.underline}

-   <https://www.umi-source.uvsq.fr/m-yanis-rihi>

## Structure du projet

```{r}
Just_Transitions_Green_Jobs/
├── data/
│   ├── JTS_SP.xlsx       # Données brutes des scores JTS
│   ├── IV.rds            # Variables d'identification des pays
│   ├── WDI_GDPPC.xlsx    # Données de PIB par habitant
├── outputs/
│   ├── JTS_SP_IV.rds            # Données fusionnées (JTS et IV)
│   ├── JTS_SP_IV_GDPpc.rds      # Données fusionnées avec PIB/habitant
│   ├── scatter_plot.png         # Graphique 1: Relation quadratique entre JTS et PIB/habitant
│   ├── boxplot_with_outliers_fr.png  # Graphique 2: Boxplot des valeurs aberrantes
│   ├── trend_plot_fr.png        # Graphique 3: Évolution du JTS par pays
├── script/
│   ├── TJ_EV_fr.R        # Script principal en français
│   ├── JT_GJ_en.R        # Script principal en anglais
├── requirements.R        # Liste des packages nécessaires pour le projet
├── README.md             # Documentation détaillée
└── JT_GJ.Rproj           # Fichier projet RStudio

```

## Prérequis

Assurez-vous que les dernières versions de R et RStudio soient installés sur votre système.

## Étapes pour la réplication

1.  A partir de votre "Terminal" sur Rstudio, clonez le dépôt :

-   Tapez d'abord : *git clone https://github.com/AMathieuLN/Just_Transitions_Green_Jobs.git*

-   Puis : *cd Just_Transitions_Green_Jobs*

2.  Ouvrez le fichier **`JT_GJ.Rproj`** dans RStudio.

3.  Exécutez le script **`requirements.R`** pour installer les dépendances. Possible directement dans la console :

```{r}
source("requirements.R")
```

4.  Lancez les analyses en suivant les scripts, selon la langue au choix, dans le dossier "script/".

5.  Les fichiers transformés et graphiques générés se trouvent dans le dossier "outputs/".

6.  Chaque graphique est enregistré en format PNG, prêt à être utilisé dans des publications.
